【裁判字號】    89,交上訴,43
【裁判日期】    890125
【裁判案由】    過失致死
【裁判全文】
臺灣高等法院臺南分院刑事判決          八十九年度交上訴字第四三號  Ａ
      上  訴  人
      即  被  告  甲  ○  ○
右上訴人因過失致死案件，不服臺灣臺南地方法院八十八年度交訴字第一七三號中華
民國八十八年九月三十日第一審判決（起訴案號：臺灣臺南地方法院檢察署八十八年
度偵字第七一一二號）提起上訴，本院判決如左：
      主      文
原判決撤銷。
甲○○從事業務之人，因業務上之過失致人於死，累犯，處有期徒刑陸月。
      事      實
一、甲○○係永仕成企業有限公司水泥攪拌車司機，為從事汽車駕駛業務之人。於民
    國八十四年間，曾因違反麻醉藥品管理條例案件，經臺灣臺南地方法院判處有期
    徒刑四月，於八十五年二月十三日易科罰金執行完畢。復於八十七年十二月二十
    八日上午十時五分許，駕駛車牌號碼00－000號營業水泥攪拌車，沿台南市
    ○○路快車道由南向北行駛，至東安路與凱旋路口右轉往凱旋路行駛，依當時之
    天候、路況皆良好，其原應注意汽車右轉超越時應保持安全間隔，而依當時情形
    ，又無不能注意之情事，竟疏於注意，未保持安全間隔，致擦撞何碧珠所騎車牌
    號碼000－000號機車，使何碧珠人車倒地，其頭胸部遭甲○○所駕水泥攪
    拌車右後輪碾壓碎裂骨折，當場死亡。甲○○於肇事後，在未被有偵查權之公務
    員發覺其為犯嫌前，主動向到場處理之警員自承為肇事者，進而接受裁判。
二、案經台灣台南地方法院檢察署檢察官偵查起訴。
      理      由
一、上訴人即被告甲○○承認於右揭時地，駕駛車牌號碼00－000號營業水泥攪
    拌車，其右後輪碾壓被害人何碧珠頭胸部碎裂骨折當場死亡，惟否認有何過失。
    辯稱：其行車右轉時有察看後視鏡，並未發現何碧珠之機車，嗣感覺右後輪有壓
    到物體，馬上停車，下車時始發現何碧珠倒地死亡，何碧珠應係自己碰到路旁其
    他車輛，倒地後始被其所駕水泥攪拌車碾壓死亡云云。
二、被害人何碧珠確係因本件車禍當場死亡，業經檢察官督同檢驗員相驗屬實，製有
    勘驗筆錄、相驗屍體證明書、驗斷書附卷可憑。並有警繪道路交通事故調查報告
    表及現場照片在卷可考。依警繪道路交通事故調查報告表之記載，何碧珠人車倒
    地處係在東安路與凱旋路交岔路口南側慢車道上，被告甲○○復承認感覺其所駕
    水泥攪拌車右後輪有壓到物體，足見何碧珠確係在慢車道上行駛，而為被告所駕
    水泥攪拌車駕車碾壓致死無訛。被告辯稱何碧珠係自己碰到路旁其他車輛，倒地
    後始被其所駕水泥攪拌車碾壓死亡云云，惟被告既供稱其行車右轉時有察看後視
    鏡，並未發現何碧珠之機車云云，復辯稱何碧珠係自己碰到路旁其他車輛，倒地
    後始被其所駕水泥攪拌車碾壓致死云云，何碧珠機車如果未在被告所駕水泥攪拌
    車右側行駛，何致為被告所駕車輛右後輪碾斃？又何碧珠果係自己碰到路旁其他
    車輛倒地，被告既供稱有察看後視鏡，並未發現何碧珠之機車云云，則其何以知
    悉何碧珠係自己碰到路旁其他車輛倒地？足見被告所辯顯係飾詞。再參以本件車
    禍經台灣省台南區車輛行車事故鑑定委員會鑑定結果，認定被告駕駛大貨車，違
    反道路交通安全規則第一百零一條第一項第五款之規定，超越（時）未保持安全
    間隔，為肇事主因；何碧珠則無肇事因素；有該委員會88、8、11南見字第88074
    號鑑定意見書附卷可考，益見被告之辯解係屬無稽。查被告為職業汽車駕駛人，
    自應注意依交通安全規則之規定行車，以策安全，且依當時客觀狀況又非不能注
    意，乃被告竟疏未注意保持安全間隔，以致肇事，顯有過失。至台灣省台南區車
    輛行車事故鑑定委員會雖亦認定在車禍現場路口違規停車之S3─9965號及NB─95
    46號小客車，同為肇事次因，惟此係被告過失程度之問題，被告之過失責任仍不
    得解免，其過失與被害人之死亡間並有相當因果關係，其犯行堪以認定。
二、核被告所為，係犯刑法第二百七十六條第二項之業務過失致死罪。被告於八十四
    年間因違反麻醉藥品管理條例案件，經原審法院判處有期徒刑四月，於八十五年
    二月十三日執行完畢，有本院被告全國前案紀錄表附卷可查，五年內再犯本件有
    期徒刑以上刑之罪，為累犯，應加重其刑。被告於肇事後，在未被有偵查犯罪職
    權之公務員發覺其犯罪前，主動向到場處理之警員自首為肇事者，進而接受裁判
    ，應依刑法第六十二條前段規定減輕其刑，並先加後減。原審予以論罪科刑，量
    處有期徒刑一年二月，固非無見，惟查本件車禍係因被告行車超越（時）未保持
    安全間隔為肇事主因，而在路口違規停車之S3─9965號及NB─9546號小客車，亦
    同為肇事次因，已如前述，原審竟認被告係轉彎車未讓直行車先行為肇事主因，
    且對於在路口違規停車之S3─9965號及NB─9546號小客車同為肇事次因未為斟酌
    ，尚有未合，被告上訴意旨雖未指摘及此，惟原判決既有可議，自應由本院將原
    判決撤銷改判。爰審酌被告有妨害風化、賭博、麻藥、傷害之前科（見本院被告
    全國前案紀錄表），育有子女二人（乙○○74、4、20出生，丙○○75、7、22出
    生，見卷附戶口名簿影本），其過失之程度，犯後已與被害人家屬達成民事和解
    ，賠償新台幣二百三十五萬元（見附卷調解筆錄影本）及其他一切情狀，量處有
    期徒刑陸月，以資懲儆矯正。
據上論斷，應依刑事訴訟法第三百六十九條第一項前段、第三百六十四條、第二百九
十九條第一項前段，刑法第二百七十六條第二項、第四十七條、第六十二條前段，罰
金罰鍰提高標準條例第一條前段，判決如主文。
本案經檢察官蘇南桓到庭執行職務。
中    華    民    國      八十九      年      一      月      二十五    日
                                  臺灣高等法院臺南分院刑事第五庭
                                      審判長法官  楊    省    三
                                            法官  蘇    重    信
                                            法官  林    永    茂
右正本證明與原本無異。
如不服本判決，應於判決送達後十日內向本院提出上訴狀，其未敘述理由者並應於提
出上訴狀後十日內向本院補提理由書（應附繕本)。
                                      法院書記官  趙    玲    瓏
中    華    民    國      八十九      年      一      月      二十六    日
附錄本案論罪科刑法條全文：
刑法第二百七十六條第二項：
從事業務之人，因業務上之過失致人於死者，處五年以下有期徒刑或拘役，得併科三
千元以下罰金。


司法院資訊處製作；財團法人民間司法改革基金會備份。
